【裁判字號】    98,交聲,3062
【裁判日期】    981230
【裁判案由】    違反道路交通管理處罰條例聲明異議
【裁判全文】
臺灣臺北地方法院交通事件裁定        98年度交聲字第3062號
原處分機關  交通部公路總局臺中區監理所豐原監理站
異  議  人
即受處分人  乙○○
上列受處分人因違反道路交通管理處罰條例案件，對於交通部公
路總局臺中區監理所豐原監理站中華民國九十八年七月三十一日
所為之處分（原處分案號：豐監稽違字第裁六三－Ｚ九Ｂ○○○
二二四號），聲明異議，本院裁定如下：
    主  文
異議駁回。
    理  由
一、按「一、高速公路︰指其出入口完全控制，中央分隔雙向行
    駛，除起迄點外，並與其他道路立體相交，專供汽車行駛之
    公路。」、「十二、交流道︰指高速公路與快速公路相互間
    ，高速公路或快速公路與其他道路連接，以匝道構成立體相
    交之部分。」、「十三、匝道︰指交流道中為加減速車道及
    主線車道與其他道路間之連接部分。」、「十六、路肩︰指
    設於車道之外側，路面邊線與護欄或邊溝間之部分。」，又
    汽車行駛高速公路及快速公路，不得在路肩上行駛，或利用
    路肩超越前車或倒車，高速公路及快速公路交通管制規則第
    二條第一項第一款、第十二款、第十三款、第十六款及第九
    條第一項第二款分別定有明文。再按汽車行駛於高速公路、
    快速公路或設站管制之道路，不遵使用限制、禁止、行車管
    制及管理事項之管制規則而有未依規定使用路肩者，處汽車
    駕駛人新臺幣（下同）三千元以上六千元以下罰鍰，並記違
    規點數一點，道路交通管理處罰條例第三十三條第一項第九
    款、第六十三條第一項第一款亦定有明文。是以行為人駕駛
    汽車行駛於高速公路，不遵使用限制、禁止、行車管制及管
    理事項之管制規則而有未依規定使用路肩，嗣經警舉發，而
    在舉發通知單上所載之應到案日期前到案聽候裁決或提出申
    訴或陳述，經處罰機關調查後仍認定有上開違規行為者，依
    違反道路交通管理事件統一裁罰基準及處理細則（下稱處理
    細則）第二條第二項所定之違反道路交通管理事件統一裁罰
    基準表（下稱基準表）之規定，需對該行為人處以四千元之
    罰鍰，並記違規點數一點。
二、異議人即受處分人乙○○於民國九十八年五月十一日上午八
    時二十三分許，駕駛其所有車牌號碼五七一三－ＱＹ號自用
    一般小客車，行經國道三號南下二十六點五公里之新店匝道
    出口處，因有「行駛高速公路違規使用路肩」之違規事實，
    為內政部警政署國道公路警察局第九警察隊木柵分隊員警甲
    ○○發覺攔檢，並以受處分人有違反道路交通管理處罰條例
    第三十三條第一項第九款違規行為掣單舉發。嗣受處分人於
    應到案日期（九十八年五月二十六日）前之九十八年五月二
    十六日郵寄掛號提出申訴，經原處分機關函請舉發機關調查
    結果，仍認受處分人有前開違規行為，原處分機關遂於九十
    八年七月三十一日以豐監稽違字第裁六三－Ｚ九Ｂ○○○二
    二四號裁決書就受處分人上開違規行為，依道路交通管理處
    罰條例第三十三條第一項第九款、處理細則第四十三條、第
    四十四條暨基準表之規定，裁處罰鍰四千元並依同條例第六
    十三條第一項第一款（漏引第一項第一款）記違規點數一點
    。
三、本件聲明異議意旨詳如後附之刑事聲明異議狀影本所載。
四、訊據受處分人對於上揭時、地駕駛前開車輛違規行駛路肩等
    情坦承不諱，惟辯稱：警察舉發之違規地點為交流道出口近
    平面道路處，雖然是國道的交流道、匝道，但該處非屬高速
    公路云云。
五、經查：
(一)受處分人於上揭時、地駕駛前開車輛違規行駛路肩等情，業
    據受處分人坦認在卷，並經證人即目睹受處分人違規行駛繼
    而開單告發受處分人之員警甲○○於本院九十八年十月二十
    二日調查時，以具結擔保渠供述之真實性，並在負擔偽證罪
    之心理處罰心理狀態下證稱：「當時我駕駛巡邏車與一名替
    代役男將車輛停放路肩，我於車後攔查違規，發現受處分人
    之車輛從匝道路肩駛出，我遂將其攔停告發。」、「我有去
    現場拍攝當天違規地點的照片，這是新店匝道出口。○二一
    五－ＴＮ車子是我的巡邏車，左上角的那張照片中○二一五
    －ＴＮ車輛停放的位置，就是我當天巡邏車擺放的位置，另
    外右上角及左下角的這兩張照片都是我從我停放車輛處往後
    方拍攝的照片，當天受處分人的車輛就是從此處違規行駛路
    肩，至於右下角的照片可以看得出來國道與縣市道路交匯處
    ，以前方紅綠燈處為分界點，在尚未到達紅綠燈以前的路段
    都是屬於匝道，屬於國道的範圍，就我們的認知匝道及交流
    道是相同的。」、「（問：舉發通知單上所載違規地點是指
    何處？）匝道沒有辦法標示公里處，只能依照匝道相對之主
    線相對位置公里處來標示違規地點，另外因為本次舉發是屬
    於以掌電型電腦舉發的案子，掌電型電腦沒有辦法像手寫舉
    發單的方式確實標示違規匝道出口位置，所以在違規地點欄
    才會開南下二十六公里處。」等語明確（見本院九十八年十
    月二十二日訊問筆錄），並有現場照片四幀附卷可參，是受
    處分人確有於前揭時間，在國道三號南下二十六點五公里之
    新店匝道出口處，未依規定使用路肩之違規事實，堪以認定
    。
(二)受處分人雖以前詞置辯，惟按所謂高速公路係指其出入口完
    全控制，中央分隔雙向行駛，除起迄點外，並與其他道路立
    體相交，專供汽車行駛之公路；交流道係指高速公路與快速
    公路相互間，高速公路或快速公路與其他道路連接，以匝道
    構成立體相交之部分；匝道是指交流道中為加減速車道及主
    線車道與其他道路間之連接部分；路肩則指設於車道之外側
    ，路面邊線與護欄或邊溝間之部分，此觀高速公路及快速公
    路交通管制規則第二條第一項第一款、第十二款、第十三款
    及第十六款之規定自明，於此定義下，交流道、匝道自屬高
    速公路之一部分無訛，應受高速公路及快速公路交通管制規
    則第九條第一項第二款、道路交通管理處罰條例第三十三條
    所拘束。再依高速公路及快速道路交通管制規則之相關規定
    ，高速公路之路肩原則上本即禁止汽車行駛，例外始開放汽
    車行駛，故開放路段、時段均需另行告示，除公路警察指揮
    外，對於未告示開放之路段、時段，駕駛人自應遵守禁止規
    定，不得以任何理由行駛路肩，從而，駕駛人駕駛汽車上路
    ，若欲行駛高速公路路肩，當應特別注意確認路肩開放之路
    段及時段。蓋高速公路設置路肩，本即供緊急目的使用，而
    屬維護公共利益所必要，路肩之通暢與否，攸關緊急事故之
    處理，甚且影響重傷、重症患者之救援時間，絕非可依駕駛
    人之片面判斷而可任意使用。本件受處分人違規地點係於台
    北縣新店市○○○道（國道三號公路南向二十六點五公里）
    處，該地點為國道三號與其他道路連接，以匝道構成立體相
    交之部分之交流道匝道口，依前揭說明，該處顯為高速公路
    之一部分，應受道路交通管理處罰條例及其他交通法規之規
    範，是受處分人前開所辯，顯無足採。
六、綜上所述，受處分人確有於前揭時、地，駕駛車牌號碼五七
    一三－ＱＹ號自用小客車，行駛於高速公路未依規定使用路
    肩之違規行為，且於應到案日期前提出申訴，是原處分機關
    依前揭道路交通管理處罰條例第三十三條第一項第九款、處
    理細則第四十三條、第四十四條暨基準表之規定，就受處分
    人前開駕駛汽車行駛於高速公路、快速公路或設站管制之道
    路，不遵使用限制、禁止、行車管制及管理事項之管制規則
    而有未依規定使用路肩之違規行為裁處罰鍰四千元，並依同
    條例第六十三條第一項第一款記違規點數一點，核無違誤，
    受處分人之異議為無理由，應予駁回。
據上論斷，應依道路交通案件處理辦法第十九條，裁定如主文。
中    華    民    國    98    年    12    月    30    日
                  交通法庭  法  官  黃紹紘
以上正本證明與原本無異。
如不服本裁定，應於送達後5日內，向本院提出抗告狀。
                            書記官  陳靜君
中    華    民    國    99    年    1     月    6     日

司法院資訊處製作；財團法人民間司法改革基金會備份。
